臺灣臺南地方法院刑事裁定　　　　　　　100年度聲字第639號
聲明異議人　劉文心
即受刑人
上列聲明異議人即受刑人因公共危險案件，以臺灣臺南地方法院
檢察署檢察官一００年度執再字第一四八號執行指揮為不當，向
本院聲明異議，本院裁定如下
    主  文
臺灣臺南地方法院檢察署檢察官於民國一百年三月二十八日以一
００年度執再字第一四八號所為執行指揮命令應予撤銷。
    理  由
一、聲請意旨略以：檢察官原核准受刑人易服社會勞動三百三十
    小時，履行期間自民國九十九年八月十七日至一百年二月十
    六日止。茲檢察官以受刑人於期間屆滿止，僅履行一百零七
    小時，每月履行社會勞動之時數過低，顯無意為社會勞動，
    實屬誤解。受刑人當初違犯法律，至今仍相當懊悔，也明白
    本應受法律處理之道理，因受刑人一直無穩定工作，平日以
    臨時代班工作為主，且本身為單親媽媽，獨自照顧一女，生
    活實屬不易，有時無法配合社會勞動。目前，因工作單位老
    闆娘獲悉此一情況，願先借支，供受刑人繳納罰金。為此，
    狀請鈞院撤銷原處分，准予易科罰金。
二、按刑法第四十一條第一項規定：「犯最重本刑為五年以下有
    期徒刑以下之刑之罪，而受六個月以下有期徒刑或拘役之宣
    告者，得以新臺幣一千元、二千元或三千元折算一日，易科
    罰金。但確因不執行所宣告之刑，難收矯正之效或難以維持
    法秩序者，不在此限。」，依其立法理由說明，個別受刑人
    如有不宜易科罰金之情形，在刑事執行程序中，檢察官得依
    該項但書規定，審酌受刑人是否具有「確因不執行所宣告之
    刑，難收矯正之效，或難以維持法秩序」等事由決定之。是
    以，檢察官對於得易科罰金案件之指揮執行，依具體個案，
    考量犯罪特性、情節及受刑人個人特殊事由等因素，如認受
    刑人確有因不執行所宣告之刑，難收矯正之效，或難以維持
    法秩序者，自得不准予易科罰金，此乃檢察官指揮執行時得
    依職權裁量之事項，倘其未濫用權限，自不得任意指摘為違
    法，觀諸刑事訴訟法第四百五十七條第一項前段規定「執行
    裁判由為裁判法院之檢察官指揮之」自明。從而，有期徒刑
    或拘役得易科罰金之案件，法院所諭知者，僅易科罰金折算
    之標準，至於是否准予易科罰金，則賦予執行檢察官視個案
    具體情形裁量之權限；易言之，執行檢察官就受刑人是否確
    因易科罰金，有難收矯正之效，或難以維持法秩序之情事，
    有判斷之權限，法院僅得審查檢察官為刑法第四十一條第一
    項之裁量時，其判斷之程序有無違背法令、事實認定有無錯
    誤、其審認之事實與刑法第四十一條第一項之裁量要件有無
    合理關連、有無逾越或超過法律規定之範圍等問題，除有必
    要時法院於裁定內同時諭知准予易科罰金（參司法院釋字第
    二四五號解釋）外，原則上不宜自行代替檢察官判斷受刑人
    是否有上開情事，即僅於檢察官上開裁量權之行使，有前述
    未依法定程序進行裁量，超越法律授權裁量範圍等情事，法
    院始有介入審查之必要（最高法院九十九年台抗字第八九九
    號判決可資參照）。
三、經查：
  (一)異議人即受刑人於九十九年間，因酒醉駕車之公共危險案件
    ，經本院於九十九年六月三日以九十九年度交簡字第一一五
    七號判處拘役五十五日，如易科罰金，以新臺幣二千元折算
    一日確定。嗣受刑人接獲臺灣臺南地方法院檢察署檢察官執
    行指揮之通知，於九十九年八月九日向檢察官聲請易服社會
    勞動，經檢察官准許易服社會勞動三百三十小時，履行起迄
    時間自九十九年八月十七日起至一百年二月十六日止。惟受
    刑人迄至履行期滿日止，僅履行一百零七小時，未履行完畢
    部分，則於一百年三月十八日向檢察官提出准予易科罰金之
    聲請，而經臺灣臺南地方法院檢察署於一百年三月二十八日
    以南檢欽卯一００執再一四八字第一七九０七號函覆受刑人
    ，以受刑人每月履行時數過低，顯無意為社會勞動，且無正
    當理由變相延緩執行，視國家社會勞動於無物，浪費國家司
    法資源，履行期間屆滿仍未履行完畢，業經觀護人室撤銷在
    案等理由，不准異議人易科罰金之聲請。上情業據本院調閱
    臺灣臺南地方法院檢察署九十九年度刑護勞字第一三七六號
    、一００年度執再字第一四八號案卷，審核無誤。
  (二)檢察官否准受刑人易科罰金之理由，固非無見，惟受刑人於
    九十九年八月九日聲請易服社會勞動時，依卷附執行機關提
    供予異議人詳閱之「附件３  易服社會勞動聲請須知及聲請
    書」壹部分，第八(二)２條明文規定：得易科罰金之案件，「
    前未經聲請易科罰金，直接聲請易服社會勞動並獲准許，於
    履行部分社會勞動後，亦得聲請易科罰金，並須經檢察官准
    許，惟以一次完納罰金為限，不得再分期。履行社會勞動期
    間，無正當理由不履社會勞動，情節重大，或履行期間屆滿
    仍未履行完畢者，除聲請易科罰金並獲准許而一次完納罰金
    執行完畢之外，執行原宣告之自由刑」、第九條明文規定「
    所謂『無正當理由不履行社會勞動，情節重大』包含違反『
    履行社會勞動應行注意及遵守事項』與明示拒絕勞動經執行
    機構退回案件等情情」、及「附件５  履行社會勞動應行注
    意及遵守事項與切結書」壹部分，第二條明文規定：「履行
    社會勞動應遵守勞動執行人員之命令，並於履行期間內完成
    指定時數。無正當理由不履行社會勞動，情節重大，或履行
    期間屆滿，指定之社會勞動時數仍未履行完畢者，得依法撤
    銷社會勞動，除罰金刑案件可一次完納罰金或得易科罰金案
    件可聲請易科罰金並一次完納外，執行原宣告之徒刑拘役或
    勞役」，是執行機關既已告知受刑人，在易服社會勞動之履
    行期間屆滿，尚未履行完畢者，甚至於連無正當理由不履行
    社會勞動，情節重大者，於依法遭撤銷社會勞動後，得易科
    罰案之案件，均可再聲請易科罰金，或罰金刑案件可一次完
    納罰金，顯見於受刑人無正當理由不履行社會勞動，情節重
    大者（或明顯無意為社會勞動）之情形，自始並非檢察官可
    資為判斷應否准予易科罰金之理由，否則豈有一方面明文規
    定，受刑人無正當理由不履行社會勞動，而遭撤銷易服社會
    勞動後，仍得聲請易科罰金，另一方面於判斷是否准許易科
    罰金時，又以受刑人無正當理由不履行社會勞動，係無意為
    社會勞動、無正當理由變相延緩執行等理由，駁回受刑人之
    聲請。
  (三)綜上所述，檢察官駁回受刑人聲請易科罰金之理由，其判斷
    顯然違反論理法則。此外，檢察官駁回受刑人聲請易科罰金
    之理由中，亦未見有何確因不執行所宣告之刑，難收矯正之
    效或難以維持法秩序之情形，是認本件聲明異議為有理由，
    ，應將上開執行指揮命令撤銷，而由檢察官另為妥適處理。
四、依刑事訴訟法第四百八十六條，裁定如主文。
中    華    民    國   100    年    4     月    12    日
                刑事第十一庭  法  官  包梅真
以上正本證明與原本無異。
如不服本裁定，應於收受送達後5日內向本院提出抗告狀。（應
附繕本）
                              書記官  李淑秋
中    華    民    國   100    年    4     月    12    日